最高法院刑事判決　　　　　　　　　　　　　　　八十七年度台上字第四三一六號
　　上訴人　甲○○
右上訴人因違反槍砲彈藥刀械管制條例案件，不服台灣高等法院高雄分院中華民國八
十七年九月四日第二審判決（八十七年度上訴字第一○一九號，起訴案號：台灣屏東
地方法院檢察署八十六年度偵字第八五八五號），提起上訴，本院判決如左：
    主  文
上訴駁回。
    理  由
按刑事訴訟法第三百七十七條規定：上訴於第三審法院，非以判決違背法令為理由，
不得為之。是提起第三審上訴，應以原判決違背法令為理由，係屬法定要件。且必須
依據卷內資料為具體之指摘，並足據以辨認原判決已具備違背法令之形式，始屬相當
。本件原判決係依憑上訴人甲○○於警訊、偵查中之供述，其於偵查中復稱：「子彈
是買火藥填進彈殼、彈頭是朋友拿給我的」，及卷附內政部警政署刑事警察局民國八
十六年十二月六日刑鑑字第八二一二○號鑑驗通知書，暨扣案改造手槍二支、子彈七
發（試射二發，餘五發）等證據資料，認上訴人犯行明確，因而撤銷第一審關於上訴
人違反槍砲彈藥刀械管制條例部分科刑判決，改判依想像競合犯關係，論處上訴人未
經許可製造彈藥，累犯罪刑，已詳其所憑之證據及認定之理由。上訴意旨略謂：(一)
上訴人於原審聲請傳訊證人謝謹仰，證明已試射可擊發之二發九○子彈，彈頭與彈殼
本係分開借予黃志昇，由黃志昇帶回，而該彈頭係上訴人向友人鍾國平要回來，因係
制式彈頭與彈殼（向兄弟玩具店買來附贈之彈殼）規格不符，黃志昇借回後，自行改
裝，並在謝謹仰家中填製火藥組合完成，當場有證人謝謹仰在場親見，又有錄音帶及
譯文附卷可證，原審未予調查，又未認其無調查之必要以裁定駁回之，其所踐行之訴
訟程序自屬違誤。(二)查獲之七發子彈，除前述二發子彈外，其餘五發子彈，均無法發
射，該五發子彈係警員自行組合，上訴人並未製造，亦無殺傷力，上訴人曾聲請送相
關單位鑑定，原審置之不理，亦有應於審判期日調查之證據未予調查之違法。(三)扣案
之玩具西德八釐米手槍係上訴人一時好奇，自屏東市○○路兄弟模型店購得，乃加以
分解，在分解過程中，將該玩具槍之「覆位拉勾」及「板機扭簧」折斷，並已丟棄，
且「槍管彈簧」已經遺失，上訴人因分解不易，部分未分解，隨即將該玩具槍全部零
件，裝在女用化妝盒，隨手放在客廳桌下，上訴人只是分解槍枝構造，並非改造，遽
論處罪刑，尚嫌速斷。又該玩具手槍之「覆位拉勾」「板機扭簧」及「槍管彈簧」均
已滅失，係警員為求組合，自行添購，原審未予詳查，洵有未洽云云。然查：(一)證人
謝謹仰已於第一審法院證稱：「我有看到黃志昇有二顆（發）子彈，但是我並沒有看
到是誰改造的」；證人即查獲上訴人改造槍彈之警員張俊福於原審陳稱：「在警局組
合那支（改造手槍），沒有補零件或加工」，上訴意旨執以指摘原審未傳訊證人謝謹
仰及調查上開改造玩具手槍之「覆位拉勾」「板機扭簧」及「槍管彈簧」是否警員自
行添購一節，顯非依據卷內資料執為指摘。又觀之卷附電話錄音譯文內容並不足證明
扣案之二發已試射之子彈係黃志昇改造完成。雖原判決未說明上開證人謝謹仰、張俊
福之證言及電話錄音譯文不足採為有利於上訴人之證明，其所踐行之訴訟程序，稍有
欠洽，但顯然於判決不生影響，依刑事訴訟法第三百八十條規定，自不得為適法之第
三審上訴理由。(二)將證物送請鑑定與否，由事實審法院審酌情形斷定之。扣案之改造
子彈七發，均認係以金屬彈殼、彈頭（直徑約九ＭＭ）組合而成之土造子彈，經試射
二發可擊發，認具殺傷力，業經內政部警政署刑事警察局鑑驗屬實，有該局同上鑑驗
通知書可憑，原審未再將其餘扣案之子彈五發送請鑑驗，不能指為違法而據為第三審
上訴之合法理由。(三)其餘上訴意旨所指各節，原判決已於理由內詳為說明，猶置原判
決明確論斷之事項於不顧，徒憑自己之說詞，重為事實上之爭執，任意指摘原判決違
法，殊不足據以辨認原判決已具備違背法令之形式。依上所述，其上訴違背法律上之
程式，應予駁回。
據上論結，應依刑事訴訟法第三百九十五條前段，判決如主文。
中      華      民      國    八十七    年     十二     月     十七     日
                              最高法院刑事第四庭
                                  審判長法官  陳  錫  奎
                                        法官  王  德  雲
                                        法官  洪  清  江
                                        法官  吳  昆  仁
                                        法官  李  伯  道
      右正本證明與原本無異
                                              書  記  官
中      華      民      國    八十七    年     十二     月    二十二    日
